臺灣高等法院刑事判決　　　　　　　　96年度交上易字第48號
上　訴　人　臺灣板橋地方法院檢察署檢察官
上　訴　人
即　被　告　戊　○
輔　佐　人　丁○○
選任辯護人　甲○○
上列上訴人因被告過失致死案件，不服臺灣板橋地方法院95年度
交易字第 156號，中華民國95年11月17日第一審判決（起訴案號
：臺灣板橋地方法院檢察署95年度偵字第6622號），提起上訴，
本院判決如下：
    主  文
原判決撤銷。
戊○因過失傷害人，處有期徒刑月，如易科罰金，以佰元折
算壹日。
    事  實
一、戊○於民國（下同）九十三年八月六日上午七時四十七分許
    ，騎乘車號ＡＬＸ－３４７號重機車，沿臺北縣中和市○○
    路往臺北市方向行駛，行經臺北縣中和市○○路、中山路口
    處停等紅燈，緣魏占英因上開車道紅燈無車通行，即未遵行
    人號誌燈亦屬紅燈而闖越行走於行人穿越道上，然適上開車
    道號誌燈由紅燈轉為綠燈，戊○騎乘機車本應注意車前狀況
    ，並隨時採取必要之安全措施，依當時天候、路況、無障礙
    物、視線良好，能注意而未注意，竟於通過前開路口行人穿
    越道時，未禮讓行人先行，以緊急煞車仍閃避不及撞到魏占
    英，致魏占英受有背部二度燙傷、右側第六根肋骨骨折、頭
    皮撕裂傷等傷害，戊○亦因重心不穩而人車倒地受有傷害，
    嗣經警方於現場處理時，戊○承認為肇事人自首犯罪接受裁
    判，其後二人均經送醫院急救。
二、案經魏占英之子乙○○於魏占英死亡後訴由臺灣板橋地方法
    院檢察署檢察官偵查起訴。
    理  由
一、訊據上訴人即被告戊○固不否認於上開時間地點騎乘車號Ａ
    ＬＸ－３４７號重機車行經臺北縣中和市○○路、中山路口
    ，與魏占英發生車禍等情，惟矢口否認有過失傷害之犯行，
    並辯稱：當時伊從臺北縣中和市○○○路從中和往臺北市方
    向直行，到景平路、中山路口時有依據燈光號誌行進，並未
    闖越紅燈，當時伊的前方還有很多機車，看到魏占英時，前
    方機車都閃開了，伊距離魏占英還有一台車之距離，伊立即
    緊急煞車，因重心不穩人車摔倒在地，但是機車滑出去撞倒
    魏占英，伊嗣後已賠償醫療費、看護費，與魏占英達成和解
    ，魏占英亦未提出告訴，因此魏占英之子乙○○提出告訴顯
    然違反被害人明示之意思；再者，當時車流量甚大，被告已
    盡相當注意義務，並無任何疏失，且魏占英曾因腦出血中風
    並有白內障等宿疾，走路十分緩慢，竟獨自一人行走於快車
    道內，實非行走於斑馬線上，就發生車禍事故而言，被告並
    無過失，且由證人劉志仁之證詞可知被告並未闖越紅燈云云
    。
二、經查：
  (一)按被害人之法定代理人或配偶，得獨立告訴。被害人已死亡
    者，得由其配偶、直系血親、三親等內之旁系血親、二親等
    內之姻親或家長、家屬告訴。但告訴乃論之罪，不得與被害
    人明示之意思相反，刑事訴訟法第二百三十三條定有明文。
    經查，本件車禍事故發生於九十三年八月六日，魏占英於同
    年十一月九日死亡，被害人之子乙○○於九十四年一月二十
    四日具狀提出告訴，未逾六個月之告訴期間，雖魏占英於案
    發之初未立即提出告訴，有臺灣板橋地方法院檢察署公務電
    話紀錄一紙為憑，然依證人即承辦本件之臺北縣政府警察局
    中和分局交通分隊警員王友民於本院審理時證稱：「（你當
    時是否依交通案件處理辦法第四條第一項及刑事訴訟法第二
    百四十二條規定詢問魏占英是否對被告提出刑事傷害告訴？
    ）我是有問她告訴的權利，有六個月的期限，但未直接問她
    是否要提出告訴。‧‧‧〔你為何向書記官表示她未提出告
    訴（提示偵查卷第三四頁）？〕因為她未向我們主動提出傷
    害的告訴。‧‧‧（魏占英有無直接跟你說她不要提出告訴
    ？）沒有。‧‧‧（當你詢問魏占英時，她作何表示？）點
    頭而已。‧‧‧她點頭是表示知道她告訴的權利，並不是告
    訴我要不要提出告訴」等語（見本院96年 4月24日審判程序
    筆錄），顯見證人王友民在臺灣板橋地方法院檢察署書記官
    於94年 6月16日以公務電話詢問時，係因魏占英當時尚未表
    示要提出告訴，乃回報「魏占英『未』提出告訴」，然此究
    非「魏占英『不』提出告訴」，即確無明示不提出告訴之意
    ，又魏占英接受被告賠償醫療費、看護費之舉，亦難謂此即
    有放棄告訴之意，被告復未提出其他證據證明已和魏占英和
    解且被害人已明示放棄告訴，從而魏占英死亡之際，告訴期
    間仍未屆滿，僅憑魏占英消極未提出告訴一節尚難認定有放
    棄告訴之意，故魏占英死亡後，其直系血親卑親屬乙○○提
    出本件告訴，自屬合法。至被告選任辯護人雖於本院具狀再
    請求傳喚製作被害人交通事故談話紀錄表之警員盧建廷，以
    證明實係盧建廷訊問魏占英是否對被告提出告訴云云，惟證
    人王友民於本院審理時證稱：這個案件及刑事部分係由伊從
    頭處理到尾，盧建廷幫忙處理魏占英的談話筆錄等語，又依
    魏占英之交通事故談話紀錄表所載，警員盧建廷始終未曾詢
    及魏占英是否提出告訴乙情（見偵查卷第三五頁），則被告
    選任辯護人空言指稱本件應係由警員盧建廷詢問魏占英是否
    提出告訴云云，自屬虛妄，本院亦認無傳訊之必要，附此敘
    明。
  (二)次查，魏占英於警詢中陳稱當時伊走在斑馬線上，要到景平
    路的中祥醫院，伊沒有看到對方，就發生車禍等語。又依據
    證人劉志仁於原審審理中結證稱：當時伊剛從臺北市經過華
    中橋直行臺北縣中和市○○路準備要左轉中山路，原本是直
    行、左轉、右轉三個行向皆可，伊甫到達路口，適左轉燈光
    號誌熄滅，燈號轉換為得以直行景平路及右轉之綠燈，景平
    路雙向號誌均相同，伊只好停在路口，而等到左轉號誌燈亮
    起時，伊準備要左轉時，看到一位老太太沿中山路從永和往
    板橋方向行走，步伐很慢，當時行人號誌為紅燈等語，核予
    上開證人於警詢、偵查中證述之情節相符。復依據證人王友
    民到庭之證詞及所繪製之現場圖左下角之景平路、中山路口
    燈光號誌之時向：第一時向為景平路由臺北市往中和方向
    直行、左轉、右轉綠燈，其他方向均為紅燈。第二時向為
    景平路雙向直行、右轉綠燈，但不得左轉，其他號誌均為紅
    燈。第三時向為景平路由中和往臺北市方向，直行、右轉
    、左轉綠燈，其他號誌均為紅燈。第四時向中山路由永和
    往板橋方向直行、右轉、左轉綠燈，其他方向均紅燈。第
    五時向中山路雙向直行、右轉綠燈，不得左轉，其他號誌為
    紅燈。第六時向中山路由板橋往永和方向直行、右轉、左
    轉綠燈，其他號誌為紅燈。再參酌證人劉志仁之證詞，其看
    到魏占英從人行道走下來之時，為上開第一時向，約五到十
    秒之後，其發現有交通事故發生，是應係轉換到第二時向後
    始發生車禍，而上開景平路、中山路口之第一、二時向，中
    山路雙向車道號誌燈均為紅燈，行人此時應可通行中山路，
    而不可通行景平路甚明。至告訴人於請求上訴狀指稱：經本
    人實地了解，由永和往板橋方向交通號誌燈，不論直行、左
    轉、右轉同為綠燈時，家母穿越景平路上行人號誌燈，亦同
    時維持在綠燈，換言之，家母並未擅闖紅燈云云，惟中正路
    由永和往板橋方向直行、右轉、左轉綠燈，為上開第四時向
    燈光號誌，此際景平路雙向車道號誌燈均為紅燈，行人應可
    通行景平路，而不可通行中山路，是告訴人上開所指，與證
    人劉志仁所證案發當時該路口車道號誌燈之時向不同，容有
    誤解。基上，足見魏占英乃在第一時向，因景平路由臺北市
    往中和方向直行、左轉、右轉綠燈，其他方向均為紅燈，亦
    即景平路由中和往臺北市○○○道號誌燈亦為紅燈，而無車
    輛通行之際，乃違規未遵行人號誌燈亦屬紅燈而闖越行走於
    行人穿越道上，然上開車道號誌燈適由第一時向轉換到第二
    時向，景平路由中和往臺北市○○○道號誌燈亦轉為綠燈，
    而被告戊○騎乘機車行經該路口，未注意車前狀況，並禮讓
    行人先行，乃緊急煞車閃避不及撞到魏占英無訛。因此臺灣
    省臺北縣區車輛行車事故鑑定委員會及臺灣省車輛行車事故
    覆議鑑定委員會疏未斟酌魏占英闖越紅燈之情形而認定魏占
    英無肇事因素之意見，即有謬誤而不能遽採。又劉志仁於原
    審審理中雖證稱忘記當時老太太有無行走於斑馬線上等語，
    然其於警詢、偵查中證稱，當伊要左轉中山路時，轉頭看看
    到一位老太太拄著柺杖走在斑馬線上，走到快到分隔島的一
    半，行動非常慢，伊又轉頭看到對向車流，車子一直過，十
    秒之後，發現路口交通警察跑到事故現場，才知道發生交通
    事故，因為伊為消防人員，將車子停好，立即前往救助傷者
    ，發現其中一名傷者就是剛才看到的老太太，並立即呼叫救
    護車等語，與魏占英指陳行走於行穿越道上相符，而目擊證
    人劉志仁與被告、告訴人雙方均無利害關係，且發生本件事
    故之際，立即救護傷者，其無偏袒任何一方之理由，且其於
    警詢中之陳述，接近本件事故發生，記憶清晰，較之原審所
    稱忘記當時老太太有無行走於斑馬線上等語，應具可信之特
    別情況，且此證詞應屬公允可信，自得採為證據，基上可知
    魏占英確實行走於行人穿越道上。又證人劉志仁雖於原審審
    理時另曾證稱：「（你視線從正前方起算看左邊時，你的頸
    部大約轉了多少？）『大概』75度。（在你轉頸當時以鼻樑
    為軸之射線，老太太在射線上或是左右？）在上述射線在偏
    左一點」等語，然此僅為證人劉志仁轉頭角度之概略陳述，
    尚非精確之數字，且此視角與其車停位置、座位等有所相關
    ，被告之選任辯護人據此稱魏占英當時確非行走於行穿越道
    上云云，亦屬率斷。而被告雖一再辯稱當時魏占英未行走於
    行人穿越道，而是行走於快車道上，因被告緊急煞車人車倒
    地之後，車子滑行才撞到魏占英，並質疑員警王友民依機車
    車籃變形而認定機車直接撞擊魏占英顯有謬誤，係屬個人推
    測之詞，無證據能力云云。然依被告於警詢中供稱：「‧‧
    ‧撞倒後我就滑出去。‧‧‧（第一次撞擊部位？車損情形
    ？）前車頭，菜籃變形」等語（見偵查卷第十九頁），與被
    告事後所辯不符，已非可信。而魏占英確係行走於行人穿越
    道上，此據魏占英於警詢中指陳歷歷，並據證人劉志仁於警
    詢、偵查中證述詳實，足見被告該部分辯解不足採信，已如
    前述。又依據現場圖，血跡雖非出現在行人穿越道上，惟依
    據現場圖、證人王友民於原審審理時之證詞可知，本件自斑
    馬線處即出現第一道刮地痕（以投射到安全島邊緣作為基準
    ）五十公分，第二道刮地痕（已非在斑馬線上）為四十公分
    ，第三道刮地痕則是四點四公尺，再依據證人王友民於原審
    審理時亦證稱：刮地痕是機車倒下後才會發生，因機車處於
    動態，從一開始倒下到完全倒下著力點會有不同，造成刮地
    痕可能不連續，由於本件機車菜籃明顯變形，依常理判斷車
    頭就是碰撞點，應該是在行進間即發生碰撞，且撞擊之後並
    非一定在撞擊點留下血跡，因為車子處於動態行進中，人受
    傷倒地之後才會留下血跡等語，而參以魏占英所受為背部二
    度燙傷、右側第六根肋骨骨折、頭皮撕裂傷等傷害，均為身
    體上半部之傷勢，殊無機車摔到後滑行撞擊屬站立行走之魏
    占英所應造成身體下半部之傷勢，有臺北市立和平醫院診斷
    證明書及臺北市立聯合醫院病歷資料各一份在卷可資佐證，
    再互核比對被害人、劉志仁、王友民之證詞、及現場圖、現
    場照片十二張等資料，可知被告之機車於行經行人穿越道時
    即倒地產生刮地痕，然魏占英行走於行人穿越道上，身上並
    無機車滑行撞擊所應造成身體下半部傷勢，是被告騎乘之上
    開機車確於行人穿越道上碰撞到魏占英後始倒地滑行乙節無
    誤，被告辯稱係機車先倒地之後於滑行時碰撞到魏占英之詞
    ，顯非實在。被告雖質疑王友民先前所接受交通事故訓練期
    間不足，其所推論本件被告機車之車頭為碰撞點之詞，應無
    證據能力云云。然查證人王友民雖僅接受二個星期交通事故
    訓練，然平均一個月處理二十件以上交通事故案件，其日積
    月累之經驗使其有關交通事故之常識亦較一般民眾豐富，且
    符合上開事證，為有實際經驗基礎之意見陳述，依法仍得採
    為證據。至被告之選任辯護人雖復請求傳喚中和分局事故現
    場指揮員警，以證明魏占英是否行走於行人穿越道云云，惟
    證人王友民於本院審理時證稱：「（當時事故現場有無交通
    警察或義警？）編制是二名義交，一名警察。（有無人目擊
    車禍發生經過？）沒有」等語明確，是本院認亦無傳訊之必
    要，併此敘明。
  (三)按汽車行駛時，駕駛人應注意車前狀況及兩車併行之間隔，
    並隨時採取必要之安全措施；又汽車行近行人穿越道前，應
    減速慢行，遇有行人穿越時，無論有無交通警察指揮或號誌
    指示，均應暫停讓行人先行通過，行為時之道路交通安全規
    則第九十四條第二項、第一百零三條分別定有明文（修正後
    則改列其他項次，均未廢止）。是魏占英雖違反交通規則闖
    越紅燈，惟被告依法仍應注意車前狀況，禮讓行人，並隨時
    採取必要之安全措施，且依據被告供述可知其前方有許多車
    輛，看到魏占英時均能順利閃避，均未碰撞魏占英，復依道
    路交通事故調查報告表(一)、(二)之資料，當時天候晴、自然光
    線、路面乾燥、無障礙物、視線良好之情形，並非不能避免
    本件交通事故之發生，被告應注意能注意而不注意上開規定
    ，以致肇事，自有過失。魏占英對於本件事故之發生自屬亦
    有過失，惟被害人雖與有過失，但既由於被告之過失併合而
    為本件肇事危害發生之原因，被告之刑責，亦不能因此相抵
    而解免。
  (四)魏占英因本件車禍，受有背部二度燙傷、右側第六根肋骨骨
    折、頭皮撕裂傷等傷害，有臺北市立和平醫院診斷證明書、
    臺北市立聯合醫院病歷資料各一份在卷可佐，被告之過失行
    為與魏占英之傷害結果確具有相當因果關係。
  (五)綜上所述，被告上開所辯，顯係事後卸責之詞，不足採信。
    本件事證已臻明確，被告犯行堪以認定。
三、論罪
  (一)按被告行為後，刑法及其施行法於九十五年七月一日修正施
    行，另罰金罰鍰提高標準條例第二條之規定配合刑法修正同
    時刪除。依修正後刑法第二條第一項之規定：「行為後法律
    有變更者，適用行為時之法律。但行為後之法律有利於行為
    人者，適用最有利於行為人之法律」。上開刑法、刑法施行
    法等相關法律之修正雖非個別刑罰處罰規定或構成要件之變
    更，然已實質影響行為人刑罰之法律效果，應屬刑法第二條
    第一項所定之法律變更（最高法院八十三年度台非字第一九
    九號判決意旨參照）。是本件自應就被告適用修正前後相關
    規定法律效果綜合比較後，依上開規定適用法律，並應依比
    較後之結果一體適用，不得就新舊法個別項目割裂適用。茲
    比較說明如下：
  (1)關於罰金刑之規定：
    刑法分則編各罪所定罰金刑之貨幣單位原為銀元，修正前刑
    法第三十三條第五款規定：「罰金：一元（銀元）以上」，
    而依罰金罰鍰提高標準條例規定，就七十二年六月二十六日
    前修正之刑法部分條文罰金數額提高二至十倍，其後修正者
    則不提高倍數，並依現行法規所定貨幣單位折算新臺幣條例
    規定，以銀元一元折算新臺幣三元；修正後刑法第三十三條
    第五款規定：「罰金：新臺幣一千元以上，以百元計算之」
    ，刑法第三十三條第五款所定罰金貨幣單位經修正為新臺幣
    後，刑法分則各罪所定罰金刑之貨幣單位亦應配合修正為新
    臺幣，為使刑法分則編各罪所定罰金之最高數額與刑法修正
    前趨於一致，乃增訂刑法施行法第一條之一：「中華民國九
    十四年一月七日刑法修正施行後，刑法分則編所定罰金之貨
    幣單位為新臺幣。九十四年一月七日刑法修正時，刑法分則
    編未修正之條文定有罰金者，自九十四年一月七日刑法修正
    施行後，就其所定數額提高為三十倍。但七十二年六月二十
    六日至九十四年一月七日新增或修正之條文，就其所定數額
    提高為三倍」；從而，刑法分則編各罪所定罰金刑之最高數
    額，於上開規定修正後並無不同，惟修正後刑法第三十三條
    第五款所定罰金刑最低數額，較之修正前提高，自以修正前
    刑法第三十三條第五款規定較有利於被告。
  (2)關於自首之規定：
    按「自首」之性質無關可罰性之判斷或法律效果之形成，故
    其變更應非以行為時為基準，而應依「自首時」作為判斷之
    基準。本件被告係於九十三年八月六日交通事故發生當日即
    向員警自首。被告自首時之刑法第六十二條規定：「對於未
    發覺之罪自首而受裁判者，減輕其刑。但有特別規定者，依
    其規定」，乃係規定如有自首必減輕其刑。而修正後之刑法
    第六十二條規定：「對於未發覺之罪自首而受裁判者，得減
    輕其刑。但有特別規定者，依其規定」，則係規定如有自首
    僅得減輕其刑，比較修正前後之自首規定，以修正前刑法第
    六十二條規定較有利於被告。
  (3)關於易科罰金之規定：
    修正前刑法第四十一條第一項前段規定：「犯最重本刑為五
    年以下有期徒刑以下之刑之罪，而受六個月以下有期徒刑或
    拘役之宣告，因身體、教育、職業、家庭之關係或其他正當
    事由，執行顯有困難者，得以（銀元）一元以上（銀元）三
    元以下折算一日，易科罰金」，並依罰金罰鍰提高標準條例
    第二條規定，就易科罰金折算一日之數額提高為一百倍，修
    正後刑法第四十一條第一項前段規定：「犯最重本刑為五年
    以下有期徒刑以下之刑之罪，而受六個月以下有期徒刑或拘
    役之宣告者，得以新臺幣一千元、二千元或三千元折算一日
    ，易科罰金」，而罰金罰鍰提高標準條例第二條有關易科罰
    金折算一日之數額提高倍數規定，即不再適用；比較修正前
    後之易科罰金折算標準，以修正前刑法第四十一條第一項前
    段之規定較有利於被告。
  (4)綜上，經綜合比較新、舊法結果，以修正前刑法規定較有利
    於被告，應依刑法第二條第一項前段規定，一體適用修正前
    之刑法規定。
  (二)核被告戊○所為，係犯刑法第二百八十四條第一項前段過失
    傷害罪，公訴人認為係犯同法第二百七十六條第一項過失致
    死罪（起訴書認為係過失傷害罪，檢察官於審判程序中變更
    起訴法條為過失致死罪），經本院審理後，認與過失致死罪
    要件不符（詳述如下），惟社會基礎事實同一，爰變更起訴
    法條為同法第二百八十四條第一項前段之過失傷害罪。按道
    路交通管理處罰條例第八十六條第一項規定「汽車駕駛人，
    無駕駛執照駕車、酒醉駕車、吸食毒品或迷幻藥駕車、行駛
    人行道或行經行人穿越道不依規定讓行人優先通行，因而致
    人受傷或死亡，依法應負刑事責任者，加重其刑至二分之一
    」，被告騎乘機車在行人穿越道上，不依規定禮讓行人優先
    通行，因而致人受傷，依上開規定加重其刑。次按刑法第六
    十二條所謂自首，祇以犯人在其犯罪未發覺前，自行向該管
    公務員申告其犯罪事實，而接受裁判為已足，至於嗣後對於
    阻卻責任之事由有所辯解，乃辯護權之行使，不能據此即認
    其先前之自首失其效力（最高法院九十二年臺上字第七二五
    四號判決意旨參照）；本件被告於偵查犯罪機關未察覺其犯
    行前，於警方於現場處理時，承認為肇事人自首犯罪接受裁
    判，有臺北縣政府警察局中和分局道路交通事故肇事人自首
    情形紀錄表一份在卷可按，應依修正前刑法第六十二條前段
    規定減輕其刑，並依法先加而後減之。
四、原審以被告犯罪事證明確，予以論罪科刑，固非無見，惟查
    ：(1)自首乃是刑罰減輕之原因，為與適用法律有關之事實，
    此觀諸刑法第六十二條之規定即明。則對被告是否係於未被
    發覺犯罪自首而接受裁判之事實，自應於事實欄內詳予敘述
    記載，始資為自首減刑法律適用之依據。乃原判決竟於理由
    欄內援引自首之規定減輕被告之刑，而於事實欄內未有片
    語隻字提及被告自首，則其適用法律自失依據，顯有適用法
    則不當及理由矛盾之違誤（最高法院83年台上字第5634號判
    決意旨參照）；(2)原判決理由欄認本件起訴法條應予變更，
    惟據上論斷欄漏未爰引其法條依據（刑事訴訟法第三百條）
    ，亦有違失；(3)量刑之輕重，固屬事實審法院得依職權自由
    裁量之事項，惟仍應受比例原則及公平原則之限制，否則其
    判決即非適法。本件魏占英因景平路由中和往臺北市○○○
    道紅燈無車通行，而未遵行人號誌燈亦屬紅燈而闖越行走於
    行人穿越道上，雖亦有過失。然魏占英乃因年老、中風等因
    素，拄著柺杖行走步伐緩慢，業據被告及證人劉志仁供、證
    述明確，而被告騎乘機車行近行人穿越道前，本應減速慢行
    ，遇有行人穿越時，無論有無交通警察指揮或號誌指示，均
    應暫停讓行人先行通過（行為時之道路交通安全規則第一百
    零三條），並應一併考量行人當有可能因行動不便，無法準
    時在時間內穿越馬路，故本件被告疏未注意車前狀況，及禮
    讓行人先行，實確為本件肇事主因之一，且魏占英所受右側
    第六根肋骨骨折、頭皮撕裂傷等傷害，傷害亦非屬輕微，然
    被告竟不知自省，一再飾詞卸責，不知悔悟，是原審僅量處
    拘役五十日，顯屬過輕。檢察官循告訴人所請上訴意旨認魏
    占英並未闖紅燈及其死亡應與本件車禍有關云云，與被告上
    訴意旨仍執陳詞否認犯罪，雖均為無理由，惟原判決既有上
    開可議，仍屬不可維持，應由本院將原判決撤銷改判，爰審
    酌被告素行良好，而魏占英因景平路由中和往臺北市○○○
    道紅燈無車通行，違規闖越行走於行人穿越道上，雖亦有過
    失。然魏占英乃因年老、中風等因素，拄著柺杖行走步伐緩
    慢，並非故意突然竄出車道，而被告騎乘機車行近行人穿越
    道前，本應減速慢行，無論有無交通警察指揮或號誌指示，
    均應暫停讓行人先行通過，竟疏未注意車前狀況，及禮讓行
    人先行，實為本件肇事主因之一，且魏占英所受右側第六根
    肋骨骨折、頭皮撕裂傷等傷害，傷害亦非屬輕微，然被告竟
    不知自省，一再飾詞卸責，不知悔悟，及事後曾給付醫療費
    、看護費二萬餘元等一切情狀，量處如主文第二項所示之刑
    ，並諭知如易科罰金，以銀元三百元折算一日之折算標準。
五、公訴人於原審審判程序中變更起訴法條，認被告係涉犯刑法
    第二百七十六條第一項之過失致人於死罪嫌云云。經查，魏
    占英於九十三年十一月八日因身體不適，送往臺北醫學大學
    附設醫院急救，於同年月九日因心臟衰竭併休克併肺水腫死
    亡，有該醫院死亡證明書為憑。魏占英女士主治醫師畢偉楓
    醫師於原審審理時到庭證稱：單純肋骨斷裂不會造成肺水腫
    ，除非插入心臟造成大量出血或撞擊到心臟有可能會造成心
    臟功能受損，因為心臟於中間偏左，左邊第三根到第六根肋
    骨或胸骨比較接近心臟，魏占英車禍是右側第六根肋骨斷裂
    ，和魏占英九十三年十一月八日住院之情形不大相同，罹患
    甲狀腺機能亢進或低下者有可能造成心臟功能異常，糖尿病
    患有許多併發症，例如高血壓，亦會影響心臟功能，只要因
    心臟功能異常，就有可能造成心因性肺水腫，而魏占英死亡
    之直接原因即為心因性肺水腫併心臟衰竭，如果是車禍引起
    心臟挫傷亦可能造成心臟衰竭，惟依個人經驗多半發生在車
    禍後幾天，不會相距幾個月等語。再觀諸和平醫院、中信復
    健診所、中祥診所、臺北醫學大學附設醫院魏占英之病歷資
    料，魏占英罹有胃癌、甲狀腺、膽結石、白內障、高血脂、
    糖尿病、心律不整、關節退化、中風合併左側偏癱等疾病，
    其中糖尿病、甲狀腺、高血脂、心律不整等疾病均會影響心
    臟功能，且依據上開病歷資料，魏占英於九十三年八月六日
    車禍後十日出院，並無明顯骨折、神智改變、顱內出血等後
    遺症，於出院後二個月住進臺北醫學大學附設醫院，並於九
    十三年十一月九日死亡，主要死因為因心臟相關疾病，係因
    心因性休克死亡，無證據證明與車禍有因果關係，亦有法務
    部法務部法醫研究所九十五年二月二十四日法醫理字第○九
    四○○○五一六○號函附之法醫文書審查鑑定書在卷可稽。
    是公訴人認為魏占英之死亡與車禍有因果關係，容有誤會。
    至檢察官循告訴人之請求於本院審理時再聲請將被害人病歷
    送請衛生署醫事鑑定委員會鑑定被害人死因是否與本件車禍
    有關云云，惟魏占英車禍後至死亡前所前往就醫之各醫院病
    歷資料，均併同函送法務部法醫研究所實施本件因果關係鑑
    定，有臺灣板橋地方法院檢察署九十四年十一月二十五日丙
    ○榮昃94他3096字第91972 號函附卷可憑，而法務部法醫研
    究所為死因研究之專家，其上開鑑定自屬專業可信，本院認
    無再賡續調查之必要，附此敘明。
據上論斷，應依刑事訴訟法第三百六十九條第一項前段、第三百
六十四條、第二百九十九條第一項前段、第三百條，道路交通管
理處罰條例第八十六條第一項，刑法第二條第一項前段、第二百
八十四條第一項前段，修正前刑法第四十一條第一項前段、第六
十二條前段，罰金罰鍰提高標準條例第一條前段，廢止前罰金罰
鍰提高標準條例第二條，判決如主文。
本案經檢察官王壬貴到庭執行職務。
中　　華　　民　　國　　96　　年　　 6　　月　　26　　日
　　　　　　　　　刑事第一庭審判長法　官  蔡  長  溪
　　　　　　　　　　　　　　　　  法　官  林  俊  益
　　　　　　　　　　　　　　　　  法　官  陳  春  秋
以上正本證明與原本無異。
不得上訴。
                                  書記官  李  家  敏
中　　華　　民　　國　　96　　年　　6 　　月　　27　　日
附錄：本案論罪科刑法條全文
刑法第二百八十四條（過失傷害罪）
因過失傷害人者，處六月以下有期徒刑、拘役或五百元以下罰金
，致重傷者，處一年以下有期徒刑、拘役或五百元以下罰金。
從事業務之人，因業務上之過失傷害人者，處一年以下有期徒刑
、拘役或一千元以下罰金，致重傷者，處三年以下有期徒刑、拘
役或二千元以下罰金。
